【裁判字號】    96,易,3886
【裁判日期】    970212
【裁判案由】    竊盜
【裁判全文】
臺灣高雄地方法院刑事判決              96年度易字第3886號
公  訴  人  臺灣高雄地方法院檢察署檢察官
被      告  乙○○
上列被告因竊盜案件，經檢察官提起公訴（96年度偵字第31799
號），本院判決如下：
    主  文
乙○○共同犯竊盜罪，處有期徒刑參月，如易科罰金，以新臺幣
壹仟元折算壹日。
    事  實
一、乙○○於民國96年8 月21日晚間8 時15分許，駕駛其所有之
    車牌4459—QR號自小客車搭載另一名真實姓名、年籍不詳之
    成年男子，共同基於為自己不法所有之犯意聯絡，在高雄市
    三民區○○街與鼎強街口處，由該另一名真實姓名、年籍不
    詳之成年男子徒手打開甲○○所有停放在該處之車牌YR—76
    19號自小貨車之油箱蓋，持抽油吸管以抽取方式竊取上開車
    輛油箱內之汽油，並以容量為20加侖之塑膠桶裝盛，待裝滿
    後旋即搭乘乙○○所駕駛之上開自小客車逃離現場。經丙○○目睹上情後記下車牌並以電話通知甲○○而報警查查獲上
    情。
二、案經高雄市政府警察局三民第二分局移送臺灣高雄地方法院
    檢察署檢察官偵查起訴。
    理  由
壹、證據能力方面：
    按被告以外之人於審判外之言詞或書面陳述，除法律有規定
    者外，不得作為證據，刑事訴訟法第159 條第1 項定有明文
    ；被告以外之人於審判外之陳述，雖不符同法第159 條之1
    至159 條之4 之規定，而經當事人於審判程序同意作為證據
    ，法院審酌該言詞陳述或書面陳述作成時之情況，認為適當
    者，亦得為證據。當事人、代理人或辯護人於法院調查證據
    時，知有第159 條第1 項不得為證據之情形，而未於言詞辯
    論終結前聲明異議者，視為有前項之同意，同法第159 條之
    5 第2 項亦有明文。次按被告以外之人於偵查中向檢察官所
    為之陳述，除顯有不可信之情況者外，得為證據，同法第15
    9 條之1 第2 項亦有明文。此因檢察官與法官同為司法官署
    ，且檢察官代表國家偵查犯罪，依法有訊問被告、證人及鑑
    定人之權力，依法亦對被告有利不利之情形均應注意，是以
    ，被告以外之人前於偵查中已具結而為陳述，除顯有不可信
    之情況之理由外，該證人於偵查中之陳述，自得作為證據。
    查本判決以下所引傳聞證據，均經被告於法院調查證據時，
    表示證據能力無意見，本院審酌上開證據作成時並無偽造之
    動機，程序亦無違法，認為適當，依上開說明，均應有證據
    能力。
貳、實體方面：
一、訊據被告乙○○固不否認車號4459-QR 號自小客車為伊所有
    ，且上開車輛均是伊自己在駕駛，從未借給他人，及案發當
    天伊有經過案發現場等語，惟矢口否認有上開盜犯行，辯稱
    ：伊並未竊取甲○○所有車號YR—7619號自小貨車之汽油，
    因為伊有有欠地下錢莊債務，而且當天警察來的時候沒有穿
    制服，伊看到很多人來，伊會害怕才逃跑云云。經查：
  (一)被告乙○○與另一名姓名、年籍不詳之成年男子上揭共同竊
    取汽油之犯行，業據目擊證人丙○○於警詢中證稱：「我於
    96年8 月21日18時25分許（時間應為20時25分許之誤載）在
    高雄市○○區○○里○○路與鼎強街口等候垃圾車時發現有
    一名男子手持抽油吸管及空汽油桶在一部白色貨車旁鬼鬼祟
    祟，不久即見該男子提著一桶汽油坐上停放在一旁之自小客
    4459-QR 號上，並依車主留在擋風玻璃上的聯絡電話詢問車
    主確定係竊嫌行竊汽油後通知其至派出所報案。」、「我看
    見該竊嫌行竊後隨即向鄰居借筆記下我確定車號無誤。但我
    只記得是深色車與該車很像。」、「當時竊嫌應有兩名，因
    我看見該竊嫌提著裝滿汽油的汽油桶及抽油吸管登上該4459
    -QR 號的右前乘客座後，該車隨即開走，所以竊嫌應有兩名
    。」等語（見偵卷第12至13頁）；復於本院97年1 月29日審
    理時到庭具結證稱：「（你在96年8 月21日約晚上8 時15分
    ，在高雄市三民區○○○○○街口看到何事？）垃圾車是8
    點25分才到，我在等垃圾車，我看到有人以塑膠桶及吸油管
    偷油後起來，然後他過馬路到對街坐另外一台車，我有跟在
    他後面，我看到車上還有另外一個人在開車，然後他們就開
    走了。後來我就打被偷油的汽車上車主的電話，車主來發現
    油被偷了，才報警。」、「（請庭上提示96年偵字第31799
    號卷第20、21頁及23頁，詢問證人照片上該部汽車是否就是
    去偷油的車子？）第20、21頁是被偷油的車子，至於接應竊
    嫌的車子，我不記得車的顏色及車種，但是我看到後，有跟
    鄰居借筆將車號記起來，所以我確認車號沒有錯。」、「（
    你說當時天色很暗，你是否有可能將車號記錯？）我有跑到
    車後去看，有看得很詳細。」等語明確在案（見本院卷第38
    至39頁）。
  (二)又證人甲○○於警詢證稱：「我於92年8 月21日16時50分許
    將該車停放在高雄市○○區○○里○○○○○街口，至96年
    8 月21日20時30分許，有乙名顏先生打電話至家中給我，告
    知我有目擊竊嫌駕駛4459-QR 號自小客車以油桶及抽油吸管
    竊取YR-7619 號自小貨之汽油。」、「當時我們剛抵達該址
    在下車之際該處有乙名抱著壹隻狗的男子便欲悄悄離去，警
    方正要向他盤查時他便拔腿就跑，經追逐後該人逃逸無蹤。
    再返回該址詢問坐在門口看電視之老人經查為乙○○的父親
    ，該人稱乙○○不在家。但我在該址門口有看到4459-QR 號
    自小客車且經我摸該車之引擎蓋還是熱的。」、「我原本油
    錶尚顯示有四分之三左右，現在只剩四分之一。大約遭偷走
    二十公升的九二汽油價值約新臺幣五百七十元。」等語（見
    偵卷第10頁）；於偵查中證稱：「當天有一位顏先生打電話
    跟我父親，要我父親跟我聯繫，他說他有目擊一個人在抽我
    自小貨車油箱內的油，要我趕快報警。」、「警察陪同我去
    看時，確實減少，我不知道減少多少，但目擊的先生說，對
    方抽了一桶約二十加侖的塑膠加水桶的量。」、「之後警察
    陪同我到被告住處，當時有發現那輛車，也有看到被告，但
    被告看到我們就跑掉了，警察有在後面追，但是沒追上。」
    等語（見偵卷第32頁）；復於本院97年1 月29日審理時到庭
    具結證稱：「（96年8 月21日晚上8 點30分是否有一位自稱
    顏先生打電話給你，告訴你說他有目擊竊嫌駕駛4459-QR 之
    自小客車，竊取你所有的YR-7619 號自小貨車的汽油？）有
    這件事情。」、「（後來你如何處理？）我跑過去我車內看
    油表，發現油有少，我到派出所報警，因為有目擊證人提供
    車號給我，警察就查出車主是附近的人，就開警員自己的車
    帶同我前去車主家裡，接近時，就看到有人抱狗走出來，我
    們要下車時，他看到我們接近時，人就跑掉了。當時我們並
    沒有說什麼話，後來警察就追上去，有叫他不要跑，說他跑
    沒有用，還是會抓到他的。後來追丟了，我們在他家門口遇
    到他的父親，警察先摸4459-QR 汽車的引擎蓋，然後也叫我
    摸，我摸的時候引擎蓋也是熱熱的，然後就拍照。」、「（
    跑的人是否為在庭的被告？）是的。」、「（你的油表原來
    是顯示四分之三，後來顯示四分之一，你估計被偷20公升的
    汽油價值570 元，570 元是如何算出來的？）依據證人跟我
    講說是提一桶的量，一桶的量大概20公升左右，當時一公升
    92 無 鉛汽油約29元，所以算出來大約580 元。」各等語明
    確在案（見本院卷第41、42頁）。
  (三)綜觀以上證人之證詞，證人丙○○所述其目擊甲○○所有車
    號YR—7619號自小貨車之汽油遭搭乘車號4459-QR 號汽車之
    人所竊，核與證人甲○○證述其所有之車號YR—7619號自小
    貨車油箱確有遭人打開竊取汽油之情節相互符合，再參以證
    人丙○○與被告與另一名真實姓名、年籍不詳之成年男子素
    不相識，並無任何糾紛，衡情應無甘冒偽證之風險，誣指被
    告另一名真實姓名、年籍不詳之成年男子共同犯罪之理，足
    認證人丙○○上開證述，堪以採信。又上開車號4459-QR 號
    汽車之車主，經查為被告乙○○本人，有車牌號碼4459-QR
    號汽車車籍查詢資料1 紙在卷可證（見偵卷第28頁），且為
    被告所是認，而被告所有上開車輛，平日均為被告自己在使
    用，從未借給他人，且案發地點係在被告家附近，案發當天
    被告有經過案發現場等節，迭經被告於警詢及本院審理中自
    承在卷（見偵卷第5 頁、本院卷第23頁），且於96年8 月21
    日晚間8 時15分許案發不久，證人甲○○會同警方至被告家
    中查察時，在被告家門口有看到4459-QR 號自小客車，經警
    員及證人甲○○摸該車之引擎蓋還是熱的，亦據證人甲○○
    迭於警詢及本院審理中證述明確（見偵卷第10頁、本院卷第
    42頁），再參以被告在甲○○會同警方至被告家中查察時，
    隨即畏罪逃跑之情節，業據證人甲○○證述綦詳（見偵卷第
    10頁、本院卷第42頁），此外，復有證人即被害人甲○○指
    認被告乙○○相片一紙（見偵卷第18頁）、證人丙○○指認
    車號44 59-QR自小客車相片4 張（見偵卷第22至23頁）在卷
    可佐，堪認於96年8 月21日晚間8 時15分許，被告確有駕駛
    4459-Q R號自小客車搭載另一名真實姓名、年籍不詳之成年
    男子至案發現場竊取甲○○所有車號YR—7619號自小貨車之
    汽油。
  (四)至被告雖以前揭情詞置辯，惟查，證人甲○○會同警方至被
    告家中查察時，被告正要帶所飼養的狗外出溜狗一節，業據
    被告供承及證人甲○○證述在卷（見警卷第5 、6 、10頁，
    本院卷第42頁），且證人甲○○並證述當時被告父母坐在門
    口泡茶桌旁及被告父親在門口看電視，伊與警察都是空手沒
    有帶東西，追被告回來時，警察有向被告父母表明身分，並
    告訴被告父母說伊汽油被偷，問車主是不是他們兒子，他們
    也沒有說有錢莊的人來找他兒子等情（見本院卷第43、44頁
    ，偵卷第10頁），倘如被告所辯，伊因積欠地下錢莊債務，
    之前地下錢莊已到家中多次，並表明要伊好看，則該段期間
    內，為逃避地下錢莊上門討債，被告及家人之心理上必定相
    當戒慎恐懼，必定會將門戶緊閉，以免地下錢莊進門逼償債
    務，被告豈有心情出門溜狗，被告父母又豈有可能將門戶洞
    開，坐在門口泡茶桌旁及在門口看電視，而讓地下錢莊之人
    得以輕易登堂入室，顯然違反常情，是被告所辯顯無可採。
    綜上，本件被告犯罪事證明確，所辯均係卸責之詞，委無足
    採，其犯行應堪認定，應依法論科。
二、核被告所為，係犯刑法第320 條第1 項之竊盜罪。被告就上
    開犯行與姓名不詳之成年男子間有犯意聯絡及行為之分擔，
    均為共同正犯，至於檢察官起訴事實認被告係單獨犯罪，但
    與證人丙○○之證述不符，故本院認定本件係被告與另一名
    真實姓名、年籍不詳之成年男子共同犯罪，起訴書未論共同
    竊盜，尚有未合，併此敘明，且因被告供稱上開4459-QR 號
    自小客車均是其自己在駕駛，從未借給他人，已如前述，故
    認定於案發當天係由被告駕駛上開自小客車，搭載並接應另
    一名真實姓名、年籍不詳之成年男子，而由另一名真實姓名
    、年籍不詳之成年男子下手行竊。爰審酌被告年值青壯，竟
    貪圖私利，而與另一名真實姓名、年籍不詳之成年男子共同
    隨意竊取他人財物，破壞社會秩序，且犯罪後均未坦白承認
    ，未見悔意，本不宜輕縱；惟考量被告所竊得之汽油為20加
    侖，價值僅約新臺幣580 元等一切情狀，量處如主文所示之
    刑，並斟酌被告為國中畢業，職業為水電工，家庭經濟狀況
    為小康等情，諭知如主文所示易科罰金之折算標準，以示懲
    儆。
據上論斷，應依刑事訴訟法第299 條第1 項前段、第284 條之1
、刑法第28條、第320 條第1 項、第41條第1 項前段，刑法施行
法第1 條之1 ，判決如主文。
本案經檢察官鄭益雄到庭執行職務。
中    華    民    國    97    年    2     月    12    日
                  刑事第二庭  法  官  曾子珍
以上正本證明與原本無異。
如不服本判決應於收受本判決後10日內向本院提出上訴書狀，並
應敘述具體理由，如未敘述上訴理由者，應於上訴期間屆滿後20
日內補提理由書狀於本院（均須按他造當事人之人數附繕本）「
切勿逕送上級法院」。
中    華    民    國    97    年    2     月    12    日
                              書記官  王翌翔
附錄本判決論罪之法條
中華民國刑法第320條
（普通竊盜罪、竊佔罪）
意圖為自己或第三人不法之所有，而竊取他人之動產者，為竊盜
罪，處 5 年以下有期徒刑、拘役或 5 百元以下罰金。
意圖為自己或第三人不法之利益，而竊佔他人之不動產者，依前
項之規定處斷。
前二項之未遂犯罰之。


司法院資訊處製作；財團法人民間司法改革基金會備份。
